【裁判字號】    95,易,1695
【裁判日期】    951031
【裁判案由】    家庭暴力罪之傷害
【裁判全文】
臺灣臺北地方法院刑事判決              95年度易字第1695號
    公  訴  人  臺灣臺北地方法院檢察署檢察官
    被      告  甲○○
                        （另案於臺灣臺北監獄執行中）
上列被告因家庭暴力罪之傷害案件，經檢察官提起公訴（九十五
年度偵緝字第一三七九號），嗣因被告就被訴事實為有罪之陳述
，經本院告知簡式審判程序意旨，並聽取公訴人及被告之意見後
，本院合議庭裁定由受命法官獨任依簡式審判程序審理，茲判決
如下：
    主    文
甲○○傷害人之身體，累犯，處有期徒刑肆月，如易科罰金，以
銀元佰元（即新臺幣玖佰元）折算壹日。
    犯罪事實
一、甲○○前(1)於民國八十八年間，因違反毒品危害防制條例案
    件，經本院於八十八年十二月九日以八十八年度店簡字第四
    二九號判處有期徒刑六月確定，其在八十九年十月十三日入
    監執行，同年十一月十五日徒刑易科罰金執行完畢；再於(2)
    九十年間，因違反毒品危害防制條例案件，經本院於九十年
    十二月三日以九十年度易字第一０七五號判處有期徒刑十月
    確定；又於(3)九十年間，因違反毒品危害防制條例案件，經
    本院九十一年二月十五日以九十一年度訴字第九十號就施用
    第一級毒品判處有期徒刑十月，就施用第二級毒品判處有期
    徒刑八月確定；復於(4)九十一年間，因違反毒品危害防制條
    例案件，經本院於九十一年三月十二日判處有期徒刑五月，
    嗣經臺灣高等法院於九十一年六月十一日以九十一年度上訴
    字第九四一號撤銷原判決，判處有期徒刑五月，並經最高法
    院於九十一年八月二十二日以九十一年度臺上字第四六七０
    號駁回上訴而告確定；上開(2)(3)(4)案件，經臺灣高等法院於
    九十一年十月十五日以九十一年度聲字第一二六八號裁定定
    其應執行之刑為有期徒刑二年五月，甲○○於九十一年七月
    一日入監執行，九十三年三月一日縮短刑期假釋出監，九十
    三年九月十一日縮短刑期假釋期滿，以已執行完畢論。
二、甲○○與乙○○係夫妻，屬家庭暴力防治法第三條第一款之
    家庭成員關係，於九十四年八月三十日上午五時三十分，在
    臺北市○○區○○路四段一０一巷七號二樓，與乙○○因細
    故發生爭執時，竟基於傷害人身體之犯意，先持鐵鎚欲毆打
    乙○○，惟遭乙○○以手阻擋未果，又以徒手之方式毆打乙
    ○○臉部，並以窗簾繩子繞掐乙○○脖子，致乙○○受有右
    上眼瞼擦傷、嘴唇擦傷與撕裂傷及背部挫傷等傷害。
三、案經乙○○訴由臺北市政府警察局文山第二分局移送臺灣臺
    北地方法院檢察署檢察官偵查起訴。
    理    由
甲、程序部分：
    按本件被告甲○○所犯係死刑、無期徒刑、最輕本刑為三年
    以上有期徒刑以外之罪，其於準備程序就前揭被訴事實為有
    罪之陳述，經法官告知簡式審判程序之旨，並聽取其與公訴
    人之意見後，本院認無不得或不宜改依簡式審判程序進行之
    處，爰依刑事訴訟法第二百七十三條之一第一項、第二百八
    十四條之一，裁定本件由受命法官獨任進行簡式審判程序，
    合先敘明。
乙、實體部分：
一、證據之認定：
    上述犯罪事實二之部分，業據告訴人乙○○於指訴藄詳（偵
    查卷第四頁至第五頁調查筆錄、第四十五頁訊問筆錄參照）
    ，並有證人王宣凱證述明確（偵查卷第四十六頁詢問筆錄參
    照，而告訴人乙○○、證人王宣凱前開供述雖係於本件審判
    以外所做成，然經檢察官及被告於本院九十五年十月二十七
    日審理時同意作為證據使用，本院卷內之該次期日審判筆錄
    參照），且被告亦對上開犯罪事實於本院九十五年十月二十
    七日審理時供承不諱（本院前開期日審判筆錄參照），是依
    上述補強證據已足資擔保被告於本院審理中所為之上開任意
    性自白具有相當程度之真實性，而得使本院確信被告前述自
    白之犯罪事實確屬真實，參照刑事訴訟法第一百五十六條第
    一項、第二項規定，本院自得依被告前述自白及各該補強證
    據認定被告確有為前述之犯行。從而，本件事證明確，被告
    犯行亦堪以認定。
二、論罪科刑之法律適用：
  (一)查被告行為後，刑法業於九十四年二月二日修正公布，九十
    五年七月一日起施行，其中與本件有關第四十一條、第五十
    一條部分之業已修正，而罰金罰鍰提高標準條例第二條亦配
    合刪除。按「行為後法律有變更者，適用行為時之法律，但
    行為後之法律有利於行為人者，適用最有利於行為人之法律
    」，修正後刑法第二條第一項定有明文。此條規定係規範行
    為後法律變更所生新舊法律比較適用之準據法，本身尚無新
    舊法比較之問題，於新法施行後，應一律適用新法第二條第
    一項之規定，為「從舊從輕」之比較，先予敘明。再按本次
    法律變更，比較時應就罪刑有關之共犯、未遂犯、想像競合
    犯、牽連犯、連續犯、結合犯，以及累犯加重、自首減輕暨
    其他法定加減原因（如身分加減）與加減例等一切情形，綜
    其全部罪刑之結果而為比較（最高法院九十五年五月二十三
    日九十五年度第八次刑庭會議決議參照）。茲就本件新舊法
    比較結果說明如下：
  1.刑法第四十一條第一項前段關於易科罰金之規定，修正前規
    定：「犯最重本刑為五年以下有期徒刑以下之刑之罪，而受
    六個月以下有期徒刑或拘役之宣告，因身體、教育、職業、
    家庭之關係或其他正當事由，執行顯有困難者，得以一元以
    上三元以下折算一日，易科罰金」，修正後規定：「犯最重
    本刑為五年以下有期徒刑以下之刑之罪，而受六個月以下有
    期徒刑或拘役之宣告者，得以新臺幣一千元、二千元或三千
    元折算一日，易科罰金」，且罰金罰鍰提高標準條例第二條
    亦配合刪除，經比較修正前、後之法律之適用，以修正前之
    法律較有利於被告。又同條第二項修正後之規定，於數罪併
    罰之情形，需應執行之刑未逾六個月始適用之，而修正前之
    規定則係應執行之刑逾六個月亦有適用，經比較修正前、後
    之法律之適用，以修正前之法律較有利於被告。
  2.刑法第二百七十一條第一項傷害罪之規定，法定刑為「三年
    以下有期徒刑、拘役或科或併科一千元以下罰金」，就罰金
    部分，依修正後刑法施行法第一條之一規定：「中華民國九
    十四年一月七日刑法修正施行後，刑法分則編所定罰金之貨
    幣單位為新臺幣。九十四年一月七日刑法修正時，刑法分則
    編未修正之條文定有罰金者，自九十四年一月七日刑法修正
    施行後，就其所定數額提高為三十倍。但七十二年六月二十
    六日至九十四年一月七日新增或修正之條文，就其所定數額
    提高為三倍」，及修正後刑法第三十三條第五款將罰金刑定
    為「新臺幣一千元以上，以百元計算之」等規定，則修正後
    刑法第二百七十七條第一項傷害罪所得科處之罰金刑最高為
    新臺幣三萬元，最低為新臺幣一千元，惟依被告行為時之刑
    罰法律，即罰金罰鍰提高標準條例第一條前段規定之提高倍
    數十倍及修正前刑法第三十三條第五款規定之罰金最低額一
    元計算，前開傷害罪之罰金刑最高為銀元一萬元，最低為銀
    元一元，換算為新臺幣後，最高額雖與新法同為新臺幣三萬
    元，惟最低額僅新臺幣三元。比較修正前、後之刑罰法律，
    自以行為時即修正前之法律較有利於被告。
  3.被告行為時關於累犯之規定，修正前刑法第四十七條規定「
    受有期徒刑之執行完畢，或受無期徒或有期徒刑一部之執行
    而赦免後，五年以內再犯有期徒刑以上之罪者，為累犯，加
    重本刑至二分之一。」，而九十五年七月一日修正施行後之
    刑法第四十七條第一項則規定「受徒刑之執行完畢，或一部
    之執行而赦免後，五年以內故意再犯有期徒刑以上之罪者，
    為累犯，加重本刑至二分之一」，新舊法比較之結果，修正
    前刑法並無不利於被告，則依九十五年七月一日施行之刑法
    第二條第一項前段，適用行為時即修正前刑法第四十七條之
    規定。
  4.綜上所述，本件綜其全部比較結果，以舊法對被告較為有利
    ，自應依刑法第二條第一項前段規定，適用有利於被告之舊
    法規定，以為論處。
  (二)按家庭暴力防治法所稱家庭暴力，係指家庭成員間實施身體
    或精神上不法侵害之行為；所稱家庭暴力罪，係指家庭成員
    間故意實施家庭暴力行為而成立其他法律所規定之犯罪，家
    庭暴力防治法第二條第一項、第二項分別定有明文。查被告
    與告訴人具有夫妻關係，此經彼等陳述無誤，是二人具有家
    庭暴力防治法第三條第一款所稱家庭成員關係，是核被告所
    為，係犯刑法第二百七十七條第一項之傷害罪，且屬於對家
    庭成員間實施身體不法侵害之行為，自該當家庭暴力防治法
    所稱之家庭暴力罪。惟因家庭暴力防治法對於家庭暴力罪並
    無科處刑罰之規定，是以僅依刑法傷害罪予以論罪科刑即可
    。
  (三)查被告有如犯罪事實欄一之部分所載之犯罪科刑執行情形，
    有臺灣高等法院被告全國前案紀錄表一份在卷可稽，前受有
    期徒刑執行完畢，於五年以內再犯本件有期徒刑以上之罪，
    為累犯，應依修正前刑法第四十七條之規定加重其刑。
  (四)爰審酌被告因細故爭執即傷害告訴人乙○○成傷，其行為實
    屬非是之犯罪動機、目的、手段、對告訴人何邱雪造成之傷
    害，犯罪後坦承犯行等一切情狀，量處如主文所示之刑，並
    依修正前刑法第四十一條第一項前段諭知易科罰金之折算標
    準。
據上論斷，應依刑事訴訟法第二百七十三條之一，第二百九十九
條第一項前段，刑法第二條第一項前段，修正前刑法第二百七十
七條第一項、第四十七條、第四十一條第一項前段，罰金罰鍰提
高標準條例第一條前段、廢止前罰金罰鍰提高標準條例第二條，
現行法規所定貨幣單位折算新臺幣條例第二條，判決如主文。
本案經檢察官高怡修到庭執行職務。
中    華    民    國    95    年    10    月    31    日
                  刑事第九庭    法  官  葉珊谷
以上正本證明與原本無異。
如不服本判決，應於判決送達後10日內，向本院提出上訴狀。
                                書記官  顏淑華
中    華    民    國    95    年    10    月    31    日
附錄本案論罪科刑法條全文：
中華民國刑法第二百七十七條：
傷害人之身體或健康者，處三年以下有期徒刑、拘役或一千元以
下罰金。
犯前項之罪因而致人於死者，處無期徒刑或七年以上有期徒刑；
致重傷者，處三年以上十年以下有期徒刑。


司法院資訊處製作；財團法人民間司法改革基金會備份。
